【裁判字號】    92,訴,444
【裁判日期】    920428
【裁判案由】    毒品危害防制條例
【裁判全文】
臺灣高雄地方法院刑事判決                      九十二年度訴字第四四四號
    公  訴  人  臺灣高雄地方法院檢察署檢察官
    被      告  甲○○
右列被告因違反毒品危害防制條例案件，經檢察官提起公訴（九十一年度毒偵字第六
五二九號、九十一年度毒偵字第六八七四號），本院判決如左：
    主  文
甲○○連續施用第一級毒品，處有期徒刑玖月。扣案之海洛因貳小包（淨重各為零點
零參公克、零點零壹公克；另包裝重各為零點貳玖公克、零點參公克）、殘留海洛因
注射針筒貳支、殘留海洛因粉末膠袋貳個，均沒收銷燬之。
    事  實
一、甲○○前因施用毒品案件，經依本院以民國八十九年度毒聲字第二九九四號裁定
    送觀察、勒戒後，認無繼續施用毒品之傾向，由臺灣高雄地方法院檢察署檢察官
    於八十九年四月二十五日，以八十九年度毒偵字第二八七五號為不起訴處分確定
    。詎仍未戒絕毒品，於前開不起訴處分確定後，復基於施用第一級毒品海洛因之
    概括犯意，自八十九年十二月出起至九十年二月初止，連續在高雄市左營區○○
    ○路三八七號十二樓之三施用第一級毒品海洛因多次【此部分另經起訴（偵查案
    號：九十年度毒偵字第八七七號、九十一年度毒偵字第三四三號），現由本院刑
    事庭興股審理中】，經本院以九十年度毒聲字第八六一號裁定送觀察、勒戒後，
    認有繼續施用毒品之傾向，乃送強制戒治，於九十一年八月十六日執行完畢。嗣
    另基於施用第一級毒品海洛因之概括犯意，自九十一年十月三十日採尿時起回溯
    二十四小時內之某時起至九十一年十一月十八日採尿時起回溯二十四小時內之某
    時止（不包括公權力拘束期間），在高雄市○○區○○街二五０號七樓之二住處
    ，以將第一級毒品海洛因置於香煙吸食；或置於注射針筒內注射施用，連續施用
    第一級毒品海洛因二次。嗣於九十一年十月三十日十時四十分許，在高雄市○
    ○區○○街二五０號陽明公園內為警查獲，並扣得殘留第一級毒品海洛因粉末膠
    袋一個；另於高雄市○○區○○街二五０號七樓之二住處內，扣得第一級毒品海
    洛因一小包（淨重零點零三公克、包裝重零點二九公克）、殘留海洛因注射針筒
    一支。於九十一年十一月十八日十五時十五分許，於犯行未被發覺前，自行攜
    帶第一級毒品海洛因一小包（淨重為零點零一公克、包裝重為零點三公克）、殘
    留海洛因注射針筒一支、殘留海洛因粉末膠袋一個，至高雄市政府警察局三民第
    二分局自首，經採尿後而得知上情。
二、案經高雄市政府警察局三民第二分局報告臺灣高雄地方法院檢察署檢察官偵查起
    訴。
    理  由
一、右述事實，業據被告甲○○坦白承認。另被告於九十一年十月三十日、九十一年
    十一月十八日，經採集其尿液送高雄市立凱旋醫院檢驗，結果均呈嗎啡陽性反應
    （以ＧＣ／ＭＳ方式檢驗），有該醫院九十一年十一月十二日、九十一年十一月
    二十八日高市凱醫檢字第○○七一三號、○○七三九號煙毒尿液檢驗成績書可稽
    。準此，因被告白自與事實相符，是其施用第一級毒品海洛因多次之犯行，堪以
    認定。
二、論罪科刑部分：
  (一)按犯毒品危害防制條例第十條之罪，經觀察勒戒後，無繼續施用毒品之傾向者，
    應由檢察官為不起訴處分。經不起訴處分後五年內再犯第十條之罪，經觀察勒戒
    後，認無繼續施用毒品之傾向者，亦應由檢察官為不起訴處分，若認有繼續施用
    毒品之傾向者或三犯以上者，依毒品危害防制條例第二十條第三項之規定意旨，
    應由檢察官偵查起訴。
  (二)又適用毒品危害防制條例時，其一犯、二犯、三犯應以經檢察官不起訴處分及法
    院判決確定之次數為斷，而非以觀察、勒戒或強制戒治等療程完結之次數為準。
    此觀之再犯停止戒治期間另有施用毒品犯行，若前次施用犯行業經判決確定，我
    國最高審判機關均認定為三犯，而非二犯，不論該強制戒治期間是否屆滿、療程
    是否結束甚明（最高法院九十年度臺非字第三九一號、八十九年度臺非字第四八
    二號、八十九年度臺非字第四二三號、八十九年度臺非字第三五三號、八十九年
    度臺非字第三三八號及八十九年度臺非字第九○號等判決意旨參照）。
  (三)查被告前因施用毒品案件，經依本院以八十九年度毒聲字第二九九四號裁定送觀
    察、勒戒後，認無繼續施用毒品之傾向，由臺灣高雄地方法院檢察署檢察官於八
    十九年四月二十五日，以八十九年度毒偵字第二八七五號為不起訴處分確定等情
    ，有臺灣高雄地方法院檢察署刑案資料查註紀錄表、臺灣高等法院被告全國前案
    紀錄表可證。又前開不起訴處分確定後，被告復基於施用第一級毒品海洛因之概
    括犯意，自八十九年十二月出起至九十年二月初止，連續在高雄市左營區○○○
    路三八七號十二樓之三施用第一級毒品海洛因多次【此部分另經起訴（偵查案號
    ：九十年度毒偵字第八七七號、九十一年度毒偵字第三四三號），現由本院刑事
    庭興股審理中，下稱九十年犯行】，經本院以九十年度毒聲字第八六一號裁定送
    觀察、勒戒後，認有繼續施用毒品之傾向，乃送強制戒治，於九十一年八月十六
    日執行完畢等情，亦有上開前案資料、起訴書及被告在監在押資料可參。由於本
    件犯行介於臺灣高雄地方法院檢察署檢察官八十九年度毒偵字第二八七五號為不
    起訴處分確定後、九十年犯行判決確定前，是依前開說明，本件仍屬二犯，且因
    本件犯行與九十年犯行，前後已相距一年有餘，應係另行起意，尚難認有連續犯
    之關係。另九十年犯行部分，經本院以九十年度毒聲字第八六一號裁定送觀察、
    勒戒後，認有繼續施用毒品之傾向，業如前述，因二犯部分既經認定有繼續施用
    之傾向，而本件犯行屬二犯之再犯行為，仍屬二犯，是依毒品危害防制條例第二
    十條第三項之規定意旨，自應依法論科。
  (四)另海洛因為毒品危害防制條例所稱之第一級毒品，此觀諸該條例第二條第二項第
    一款甚明，被告施用上開毒品，核其所為，係違反毒品危害防制條例第十條第一
    項施用第一級毒品罪。被告施用第一級毒品海洛因多次，時間緊接，方法相同，
    所犯又係構成要件相同之罪名，顯係基於概括之犯意反覆為之，應依連續犯之規
    定，論以一罪（即情節較重之九十一年十月三十日採尿時起回溯二十四小時內某
    時止之施用犯行，蓋該次查扣第一級毒品海洛因之數量較重）。被告施用第一級
    毒品前持有第一級毒品之行為，本應各論以持有之罪，惟各該次持有毒品之低度
    行為均為其後施用毒品之高度行為所吸收，不另論罪。再者，被告於九十一年十
    一月十八日至警察機關自首（即九十一年十一月十八日採尿時起回溯二十四小時
    內某時之施用犯行部分），有警訊筆錄可參，依刑法第六十二條之規定，固應減
    輕其刑，惟本件從一重處斷後，僅論以九十一年十月三十日採尿時起回溯二十四
    小時內某時之施用犯行，因該部分並無自首之情事，是整體而言，本件實際並不
    發生自首減刑之效果。爰審酌被告經觀察勒戒，均未戒絕毒品，另再施用毒品，
    顯見其自制力不足，無法擺脫毒品，故應藉由刑罰之執行，以收教化之功能，並
    參以被告犯後坦承犯行，所犯係自傷行為，尚未害及他人等一切情狀，量處如主
    文所示之刑，以資懲儆。至如事實欄所示物品，經送法務部調查局及高雄醫學大
    學附設中和紀念醫院鑑驗結果，或為第一級毒品海洛因；或殘留第一級毒品海洛
    因等情，有法務部調查局九十一年十二月十一日、九十二年一月十四日調科壹字
    第二二○○一四四七○號、000000000號鑑定通知書（所驗為海洛因二
    小包，重量詳事實欄）、高雄醫學大學附設中和紀念醫院九十二年二月二十五日
    、九十二年三月十八日編號９２０２─１８６號、９２０２─１８７號、９２０
    ３─８２號及９２０３─８號（所驗為注射針筒二支、膠袋二個）檢驗報告附偵
    查卷及本院卷可參。是該第一級毒品海洛因部分，不論何人所有，應依毒品危害
    防制條例第十八條第一項前段規定，沒收銷燬之；另注射針筒二支、膠袋二個部
    分，因其上所殘留之第一級毒品海洛因已無從分析剝離，當一體視同第一級毒品
    海洛因，亦應依毒品危害防制條例第十八條第一項前段規定，不論何人所有，均
    沒收銷燬之。此外，毒品送驗耗損部分，因已滅失，爰不另宣告沒收銷毀之；而
    包裝毒品之包裝袋，依前開同一理由，在毒品難以剝離之情形下，亦應一體視同
    毒品，而依毒品危害防制條例第十八條第一項前段規定，均沒收銷燬之。
據上論斷，應依刑事訴訟法第二百九十九條第一項前段，毒品危害防制條例第十條第
一項、第十八條第一項前段，刑法第十一條前段、第五十六條，判決如主文。
中      華      民      國      九十二      年    四    月    二十八    日
                                  臺灣高雄地方法院刑事第一庭
                                      法  官  方  百  正
右正本證明與原本無異。
如不服本判決，應於判決送達後十日內，向本院提出上訴狀。
                                      書記官  張  金  蘭
中    華    民    國      九十二      年      四      月      二十八   日
附錄本判決論罪科刑所依據之法條：
毒品危害防制條例第十條
施用第一級毒品者，處六月以上五年以下有期徒刑。


司法院資訊處製作；財團法人民間司法改革基金會備份。
